臺灣高等法院民事判決　　　　　　　　93年度上易字第1045號
上　訴　人　台北富邦銀行股份有限公司
法定代理人　林基源
訴訟代理人　陳興俊
　　　　　　魏秋雄
被上訴人　　甲○○
上列當事人間請求清償借款等事件，上訴人對於中華民國九十三
年九月二十七日臺灣臺北地方法院九十三年度重訴字第九七八號
第一審判決提起上訴，經本院於九十四年二月二日言詞辯論終結
，判決如下：
    主  文
原判決關於駁回上訴人下列第二項之訴及訴訟費用（除確定部分
外）之裁判均廢棄。
被上訴人應再給付上訴人新台幣陸拾壹萬陸仟壹佰玖拾貳元及如
附表四所示之利息、違約金。
第一（除確定部分外）、二審訴訟費用由被上訴人負擔。
    事實及理由
一、上訴人台北銀行股份有限公司於94年1月1日與富邦商業銀行
    股份有限公司合併，並更名為台北富邦商業銀行股份有限公
    司，有公司變更登記資料影本可稽，合先敘明。又被上訴人
    未於言詞辯論期日到場，核無民事訴訟法第三百八十六條所
    列各款情形，應依上訴人之聲請，由其一造辯論而為判決。
二、上訴人起訴主張：原審共同被告張明祥邀被上訴人為連帶保
    證人，於民國（下同）八十三年十二月二十一日向上訴人借
    款新台幣（下同）二百九十八萬元，約定於借款期間至一百
    零三年十二月二十一日止，利息按上訴人基本放款利率加碼
    年息百分之零點八八計算，如未按期攤還，借款人即喪失期
    限利益，應立即全部清償，逾期在六個月以內者，按上開利
    率百分之十，超過六個月者，超過部份按上開利率百分之二
    十計付違約金。又被上訴人甲○○與原審共同被告潘香於九
    十一年三月五日共同簽保證書，保證借款人張明祥對上訴人
    現在（包括過去已發生尚未清償者）及將來連續發生之票據
    、借款、墊款、保證及其他有關債務，均包括利息、遲延利
    息、違約金、損害賠償及有關履行上開債務所需之一切費用
    等，以七百一十八萬元為限額，保證人願與主債務人連帶負
    全部清償之責。嗣張明祥陸續向上訴人借款五筆共五百六十
    萬元（各筆借款金額、期間、利息及違約金之計算方式均如
    附表二編號二至六所示），並均約定如未按期攤還，借款人
    即喪失期限利益，應立即全部清償，逾期在六個月以內者，
    按上開利率百分之十，超過六個月者，超過部份按上開利率
    百分之二十計付違約金。詎前揭第一筆借款張明祥自九十二
    年八月二十一日起未依約繳納本息，依約全部六筆借款應視
    為全部到期，尚欠上訴人本金共七百三十五萬四千二百二十
    三元，及如附表一所示之利息、違約金。被上訴人為連帶保
    證人，依法自應於其保證範圍內負連帶清償責任等情，爰依
    消費借貸及連帶保證契約，求為命：(一)原審共同被告張明祥
    、被上訴人應連帶給付上訴人七百三十五萬四千二百二十三
    元，及如附表一所示之利息、違約金。(二)原審共同被告潘香
    應給付上訴人七百一十八萬元。(三)願供擔保請准宣告假執行
    （原審判決被告張明祥應給付上訴人柒佰拾伍萬肆仟貳佰
    貳拾元，及如附表一所示之利息、違約金；被上訴人、潘
    香應就其中柒佰壹拾捌萬元部分與被告張明祥連帶清償，並
    駁回上訴人其餘之請求，上訴人就其敗訴中關於被上訴人部
    分聲明不服）。並上訴聲明：(一)原判決關於駁回上訴人下列
    第二項之訴及該部分假執行之聲請之裁判均廢棄。(二)上開廢
    棄部分，被上訴人應再給付上訴人六十一萬六千一百九十二
    元及如附表四所示之利息、違約金。(三)第二項聲明請准提供
    現金或等值之台北市政府建設公債九十年度第一期債票為擔
    保宣告假執行。
三、被上訴人未於言詞辯論期日到場，亦未提出書狀作何聲明或
    陳述。惟其在原審以：被上訴人有擔保連帶保證人，但其簽
    保證契約時金額係空白等語，資為抗辯。並答辯聲明：上訴
    人之訴駁回。
四、上訴人主張原審共同被告張明祥邀被上訴人為連帶保證人，
    於八十三年十二月二十一日向上訴人借款二百九十八萬元，
    約定於借款期間至一百零三年十二月二十一日止，利息按上
    訴人基本放款利率加碼年息百分之零點八八計算，如未按期
    攤還，借款人即喪失期限利益，應立即全部清償，逾期在六
    個月以內者，按上開利率百分之十，超過六個月者，超過部
    份按上開利率百分之二十計付違約金。又被上訴人甲○○與
    原審共同被告潘香於九十一年三月五日共同簽保證書，保證
    張明祥對上訴人現在（包括過去已發生尚未清償者）及將來
    連續發生之票據、借款、墊款、保證及其他有關債務，均包
    括利息、遲延利息、違約金、損害賠償及有關履行上開債務
    所需之一切費用等，以七百一十八萬元為限額，保證人願與
    主債務人連帶負全部清償之責。嗣張明祥先後向上訴人借款
    五筆共五百六十萬元，各筆借款金額、期間、利息及違約金
    之計算方式均如附表二編號二至六所示，並均約定如未按期
    攤還，借款人即喪失期限利益，應立即全部清償，逾期在六
    個月以內者，按上開利率百分之十，超過六個月者，超過部
    份按上開利率百分之二十計付違約金。詎附表二編號一之第
    一筆借款張明祥自九十二年八月二十一日起未依約繳納本息
    ，依約全部六筆借款應視為全部到期，尚欠上訴人本金共七
    百三十五萬四千二百二十三元，及如附表一所示之利息、違
    約金之事實，業據其提出借據、約定書、保證書等件為證，
    ，被上訴人甲○○並不否認其有擔任連帶保證人，而張明祥
    對於上訴人主張之事實，經原審於相當時期受合法之通知，
    而於言詞辯論期日不到場，亦未提出準備書狀爭執，依民事
    訴訟法第二百八十條第三項準用第一項規定，視同自認，是
    上訴人上開主張，自堪信為真實。被上訴人雖辯稱：伊簽保
    證契約時保證金額欄係空白云云，惟為上訴人所否認，被上
    訴人對此有利於己之事實復未能舉證以實其說，自無可採。
五、按民法第二百七十二條第一項規定：「數人負同一債務，明
    示對於債權人各負全部給付之責任者，為連帶債務。」被上
    訴人於八十三年十二月二十一日就原審共同被告張明祥向上
    訴人借款二百九十八萬元之債務任連帶保證人，嗣又於九十
    一年三月五日簽立保證書，就張明祥對上訴人現在（包括過
    去已發生尚未清償者）及將來連續發生之借款等債務之本息
    、違約金等，以七百一十八萬元為限額，明示連帶負全部清
    償之責。其九十一年三月五日所立之保證書並未就其之前在
    八十三年十二月二十一日所為之連帶保證契約為終止或解除
    之約定，故此二保證契約均分別有效獨立存在。故被上訴人
    除就張明祥於九十一年三月五日以後所生之借款本息在七百
    一十八萬元範圍內負連帶清償之責外，尚須就於八十三年十
    二月二十一日之連帶保證契約負連帶清償之責。換言之，被
    上訴人應與原審共同被告張明祥就如附表一所示之借款本金
    、利息及違約金負連帶清償之責。從而上訴人依連帶保證之
    法律關係，請求被上訴人與原審共同被告張明祥連帶給付上
    訴人七百三十五萬四千二百二十三元，及如附表一所示之利
    息、違約金，為有理由，應予准許。原判決僅就其中七百一
    十八萬元判決被上訴人應與張明祥連帶清償確定，被上訴人
    之連帶清償責任顯不足清償附表一所示之借款本金、利息及
    違約金總額。上訴人以原判決宣示日即九十三年九月二十七
    日為債權計算止日，依張明祥所立約定書第四條約定之抵充
    順序，將原審判決被上訴人應與張明祥負連帶清償責任之七
    百一十八萬元部分，扣抵各筆借款截至九十三年九月二十七
    日止之違約金54,318元及利息387,651元後，餘6,738,031元
    再抵充部分本金，尚不足本金616,192 元及自九十三年九月
    二十八日起至清償日止之利息、違約金（詳附表三所示，利
    率部分詳本院卷第五二至五七頁之附件一至六），則上訴人
    請求被上訴人應再給付上訴人六十一萬六千一百九十二元及
    如附表四所示之利息、違約金，為有理由，應予准許。原審
    就此部分為上訴人敗訴之判決，尚有未洽，上訴人上訴意旨
    就此部分指摘原判決不當，求予廢棄改判，為有理由，爰由
    本院予以廢棄改判如主文第二項所示。又上訴人勝訴部分，
    上訴人雖陳明願供擔保為准假執行之宣告，然此部分金額未
    逾一百五十萬元，不得上訴第三審，一經本院宣判，即告確
    定，自毋庸為假執行之宣告。上訴人此部分假執行之聲請，
    為無理由，應予駁回。原審駁回上訴人此部分假執行之聲請
    ，理由雖與本院認定不同，結論並無二致，仍應予以維持。
    （主文已包含於其餘上訴駁回內，不另諭知）
六、據上論結，本件上訴為有理由，爰判決如主文。
中　　華　　民　　國　　94　　年　　2 　　月　　23　　日
　　　　　　　　　民事第十三庭審判長法　官  張宗權
　　　　　　　　　　　　　　        法　官  陳忠行
　　　　　　　　　　　　　　        法　官  蕭艿菁
正本係照原本作成。
不得上訴。
中　　華　　民　　國　　94　　年　　2 　　月　　23　　日
 　　　　　　　　　　　　　　　　　書記官  尤峰惠
